最高法院刑事裁定
                                   111年度台抗字第1297號
抗  告  人  林昭男                     



上列抗告人因違反毒品危害防制條例案件，不服臺灣高等法院臺
中分院中華民國111年9月1日駁回聲請再審之裁定（111年度聲再
字第187號），提起抗告，本院裁定如下：
    主  文
抗告駁回。
    理  由
一、按再審管轄法院對於再審之聲請，應審查其聲請是否合法及
    有無理由。所謂合法與否，係審查其再審之聲請是否違背程
    序之規定，而有無理由，則係依再審聲請人之主張就實質上
    再審原因之存否予以審查而言。聲請再審之程式，刑事訴訟
    法第429條固規定應以再審書狀敘述理由，附具原判決之繕
    本及證據，提出於管轄法院為之。惟所謂「證據」，祇須指
    出足以證明所述再審原因存在之證據方法或證據資料，供管
    轄法院調查，即足認符合聲請之法定程式。是有罪之判決確
    定後，有刑事訴訟法第420條第1項第2至3款及第5款之情形
    ，固得為受判決人之利益聲請再審，然依同條第2項規定，
    上開情形之證明，以經判決確定，或其刑事訴訟不能開始或
    續行非因證據不足者為限，始得聲請再審。又同法第420條
    第1項第6款、第3項規定：有罪判決確定後，因發現新事實
    或新證據，單獨或與先前之證據綜合判斷，足認受有罪判決
    之人應受無罪、免訴、免刑或輕於原判決所認罪名之判決者
    ，為受判決人之利益，得聲請再審。第1項第6款之新事實或
    新證據，指判決確定前已存在或成立而未及調查斟酌，及判
    決確定後始存在或成立之事實、證據。是依此原因聲請再審
    者，應提出具體之新事實或新證據，由法院單獨或綜合案內
    其他有利與不利之全部卷證，予以判斷，非徒就卷內已存在
    之資料，對於法院取捨證據之職權行使加以指摘，如提出或
    主張之新事實、新證據，單獨或與先前之證據綜合判斷，無
    法產生合理懷疑，不足以動搖原確定判決所認定之事實者，
    即無准予再審之餘地。
二、本件原裁定略以：本件抗告人林昭男因違反毒品危害防制條
    例案件，對於原審法院108年度上訴字第2077號刑事確定判
    決犯罪事實㈠販賣第一級及第二級毒品部分（下稱原判決，
    經本院109年度台上字第5137號判決，以抗告人之上訴不合
    法律上程式，予以駁回），依刑事訴訟法第420條第1項第2
    、3、5、6款規定聲請再審，其聲請意旨如原裁定理由一所
    載，且提出所示之證據，欲證明原判決採為裁判基礎之證人
    林宥源證言為偽證，抗告人係遭林宥源誣告，且林宥源之證
    詞已使司法公平失真，及凡此單獨評價或與卷存先前之證據
    綜合判斷，足以動搖原判決論罪之結果，據為新證據等語。
    經查：
㈠、原判決依憑抗告人部分不利己之供述、證人即購毒者林宥源
    偵查中不利之證述，及卷附通訊監察譯文等證據資料，認定
    抗告人有原判決所載販賣第一、二級毒品犯行明確，論以所
    示罪刑，業已敘明證據斟酌取捨及得心證之理由，對抗告人
    供稱係與林宥源合資購毒，無營利意圖等辯詞，委無可採，
    併詳予指駁，所為各論斷無違背經驗法則及論理法則，亦無
    欠缺補強證據之違法。
㈡、就抗告人所陳再審意旨，並逐一載明：⑴林宥源於第一審附和
    抗告人之說詞，改稱與抗告人為合資購毒關係等語，於原判
    決確定前已存於卷內，業經原判決調查斟酌論駁明白，並說
    明其取捨判斷之理由，自非屬新事實、新證據；所主張林宥
    源於第一審已改稱係與抗告人合資購毒，其先前不實指證，
    因另涉他案販賣毒品犯行，為獲取毒品危害防制條例第17條
    第1項減刑寬典，故為虛偽證述誣告抗告人，並使司法公平
    正義失真等各情，抗告人並未提出可資證明所憑之上開證言
    為虛偽、其係被誣告、或參與之法官、檢察官或其他檢調人
    員等因本案犯職務上之罪或受懲戒處分之確定判決，亦未提
    出替代確定判決之刑事訴訟不能開始或續行，且相當於確定
    判決證明力之證據資料，僅憑其個人主觀之見解，主張原判
    決所憑之林宥源證詞為虛偽，暨涉有誣告之嫌，影響相關承
    辦機關之調查，使司法公平正義失真，自與刑事訴訟法第42
    0條第1項第2款、第3款、第5款及第6款規定不合。⑵所執原
    判決採證有違證據法則、無罪推定原則，林宥源之證言不具
    證據能力，及其始終坦承合資購毒，所犯應為毒品危害防制
    條例第7條之引誘他人施用毒品罪名，並有自白減刑規定之
    適用等節，並非足以動搖原判決之新事實或新證據，縱有違
    反，核屬原判決有無違背法令，非得據以聲請再審之事由。
    ⑶林宥源於所涉另案販賣毒品案件，依卷附之相關判決記載
    ，並未指證綽號「阿傑」或「傑哥」之人為其毒品來源，亦
    無因指證抗告人為其毒品上手，而獲減免其刑之寬典，與抗
    告人本件犯行不具關連性，不足以動搖原判決之認定，亦非
    新事實或新證據。⑷證人陳慧真於警詢、偵查中就抗告人與
    林宥源間是否合資購毒，係聽聞自抗告人所陳，非其親見，
    且不清楚林宥源的角色，依所證之情節，顯無從為抗告人有
    利之認定，如何無調查必要之理由。是以本件聲請意旨所指
    各節，無非係對聲請再審要件之誤會，或原判決採證認事職
    權之行使，任意指摘，不論單獨評價或與卷內其他證據綜合
    評價，均不足以動搖原判決認定有罪之事實，不具新事實、
    新證據要件等各情，業經調卷審認，記明其判斷理由，乃認
    本件聲請再審為一部不合法、一部無理由，因而駁回其再審
    之聲請。惟揆之首揭說明，本件抗告人聲請再審並無不合法
    之情形，其所舉前揭聲請部分再審理由，雖顯與刑事訴訟法
    關於聲請再審要件之規定不合，然此要屬其聲請再審有無理
    由之問題，究與聲請程序是否合法有間，原裁定認其聲請再
    審為一部不合法而予以駁回，其理由雖有不當，然駁回之結
    論並無二致，尚無撤銷之必要。
三、抗告意旨所載各節，無非係執其主觀上自認符合前揭再審要
    件之證據，就原判決已說明之事項及取捨證據等採證認事職
    權行使，再事爭執，及對於原裁定已詳為論駁之事項，徒憑
    己意，任意指為違法，與法律所規定得為聲請再審之事由不
    相適合，應認其抗告為無理由，予以駁回。又本院為法律審
    ，並不調查新證據，抗告人於原審裁定後，另主張已對林宥
    源提出誣告及偽證告訴，並聲請調閱林宥源持用0000000000
    號行動電話通聯紀錄及LINE對話內容，欲證明於民國106年8
    月購得交通工具前，皆由林宥源駕車陪同購毒、分配，應為
    其有利認定等旨，亦非適法，應予駁回。
據上論結，應依刑事訴訟法第412條，裁定如主文。
中　　華　　民　　國　　111 　年　　10　　月　　19　　日
                  刑事第七庭審判長法　官  段  景  榕
                                  法　官  沈  揚  仁
                                  法　官  楊  力  進
                                  法　官  宋  松  璟
                                  法　官  汪  梅  芬

本件正本證明與原本無異
                                  書記官
中　　華　　民　　國　　111 　年　　10　　月　　20　　日